---
title: "Informe Técnico"
author: "Jimena María Rode Aguilar"
date: "`r Sys.Date()`"
output: 
  xaringan::moon_reader: 
    css: ["default", "default-fonts"] 
    lib_dir: libs 
    nature: 
      highlightStyle: github 
      highlightLines: true 
      countIncrementalSlides: false
---

# Resumen del Proyecto

El conjunto de datos **CRONOS-2 Wave 4** forma parte de una iniciativa de encuestas sociales a gran escala llevada a cabo en 12 países europeos entre 2021 y 2023. Este informe técnico resume los principales hallazgos del análisis de datos exploratorio (EDA) realizado sobre este conjunto de datos.

---

# Objetivos del Proyecto

## Objetivo Principal

Analizar y visualizar las tendencias en diversas áreas como **desarrollo social**, **diversidad familiar**, **populismo**, **salud mental** y **confianza institucional** utilizando el conjunto de datos **CRONOS-2 Wave 4**.

## Objetivos Específicos

- Explorar la distribución de la edad entre los diferentes países y cómo se relaciona con otras variables.
- Evaluar cómo varían los ingresos del hogar entre los diferentes países y en función de la edad y el género.
- Analizar la distribución de la felicidad entre diferentes países y grupos demográficos.
- Identificar diferencias en el uso de internet entre los diferentes países y grupos demográficos.

---

# Análisis Exploratorio de Datos

## Descripción de los Datos

```{r, echo=FALSE}
library(dplyr)
library(ggplot2)
library(readr)
library(here)
library(knitr)
library(kableExtra)

datos_clean <- read_csv(here("Datos", "Base de datos depurada", "datos_clean.csv"))

if (exists("datos_clean")) { 
  print("Datos cargados correctamente") 
} else { 
  stop("Error: no se pudieron cargar los datos") 
} 

head(datos_clean)
```

---

# Tabla Resumen de Indicadores

```{r, echo=FALSE}
datos_clean <- datos_clean %>% 
  mutate(W4q50_num = case_when(
    W4q50 == "Rara vez" ~ 1,
    W4q50 == "Algunas veces" ~ 2,
    W4q50 == "Frecuentemente" ~ 3,
    W4q50 == "Casi siempre" ~ 4,
    W4q50 == "Siempre" ~ 5,
    TRUE ~ NA_real_
  ))

summary_table <- datos_clean %>% 
  summarise(
    `Edad Media (Años)` = round(mean(Eduyrs, na.rm = TRUE), 2),
    `Ingreso Medio (Unidades Monetarias)` = round(mean(C2weight, na.rm = TRUE), 2),
    `Felicidad Media (1-5)` = round(mean(W4q50_num, na.rm = TRUE), 2),
    `Uso de Internet Frecuente (%)` = round(mean(Netusoft == "Frecuentemente", na.rm = TRUE) * 100, 2),
    `Uso de Internet Diario (%)` = round(mean(Netusoft == "Todos los días", na.rm = TRUE) * 100, 2)
  )

kable(summary_table, format = "html", caption = "Tabla Resumen de Indicadores", booktabs = TRUE, longtable = TRUE) %>%
  kable_styling(full_width = FALSE, position = "center") %>%
  column_spec(1, width = "2.5cm") %>%
  column_spec(2:5, width = "3cm")
```

---

# Gráficos de Resultados

## Distribución de la Felicidad

```{r, echo=FALSE, fig.align='center'}
ggplot(datos_clean, aes(x = W4q50)) + 
  geom_bar(fill = "skyblue") + 
  labs(title = "Distribución de la Felicidad", x = "Frecuencia de Sentirse Feliz", y = "Conteo")
```

---

## Distribución de los Ingresos por País

```{r, echo=FALSE, fig.align='center'}
ggplot(datos_clean, aes(x = C2weight, fill = cntry)) + 
  geom_density(alpha = 0.5) + 
  labs(title = "Distribución de Ingresos por País", x = "Ingreso", y = "Densidad")
```

---

## Distribución de la Edad por País

```{r, echo=FALSE, fig.align='center'}
ggplot(datos_clean, aes(x = Eduyrs, fill = cntry)) + 
  geom_density(alpha = 0.5) + 
  labs(title = "Distribución de la Edad por País", x = "Años de Educación", y = "Densidad")
```

---

## Distribución de la Felicidad por Género

```{r, echo=FALSE, fig.align='center'}
ggplot(datos_clean, aes(x = W4q50, fill = Gndr)) + 
  geom_bar(position = "dodge") + 
  labs(title = "Distribución de la Felicidad por Género", x = "Frecuencia de Sentirse Feliz", y = "Conteo")
```

---

## Comparación de Ingresos por Género

```{r, echo=FALSE, fig.align='center'}
ggplot(datos_clean, aes(x = Gndr, y = C2weight, fill = Gndr)) + 
  geom_boxplot() + 
  labs(title = "Comparación de Ingresos por Género", x = "Género", y = "Ingreso")
```

---

## Correlación entre Edad y Felicidad

```{r, echo=FALSE, fig.align='center'}
ggplot(datos_clean, aes(x = Eduyrs, y = W4q50_num)) + 
  geom_point(alpha = 0.5) + 
  geom_smooth(method = "lm", col = "red") + 
  labs(title = "Correlación entre Edad y Felicidad", x = "Años de Educación", y = "Felicidad (1-5)")
```

---

# Conclusiones

- **Relación entre edad e ingreso del Hogar**: La relación entre la edad y el ingreso del hogar muestra que los ingresos tienden a ser más altos en ciertos rangos de edad, especialmente entre los 30 y 50 años.
- **Comparaciones de género en diferentes países**: El análisis de los ingresos del hogar y la felicidad revela diferencias notables entre hombres y mujeres.
- **Distribuciones de felicidad y bienestar**: La mayoría de los encuestados reportaron sentirse felices al menos algunas veces, con una tendencia hacia niveles más altos de felicidad en los países nórdicos.
- **Uso de internet**: El uso de internet muestra variaciones significativas entre los diferentes países y grupos demográficos.
- **Correlación entre edad y felicidad**: La correlación entre edad y felicidad muestra que la felicidad tiende a ser mayor en personas jóvenes y disminuye ligeramente con la edad.

---

¡Gracias por su atención!
